【裁判字號】    99,重訴,211
【裁判日期】    991028
【裁判案由】    返還借款
【裁判全文】
臺灣臺南地方法院民事裁定             99年度重訴字第211號
原      告  蔡郭美珍
被      告  蔡長龍
            蔡郭照
            蔡亨科
            蔡宓益
            黃淑絹
上列當事人間請求返還借款事件，本院裁定如下：
    主  文
本件移送台灣高雄地方法院。
    理  由
一、按訴訟之一部或全部，法院認為無管轄權者，依原告聲請或
    依職權以裁定移送其管轄法院，民事訴訟法第28條第1項定
    有明文。
二、因契約涉訟者，如經當事人定有債務履行地，得由該履行地
    之法院管轄，民事訴訟法第12條定有明文，是項約定無論以
    文書或言詞，抑以明示或默示為之，是否與債權契約同時訂
    定，固均無不可，即其履行地定有數處或雙務契約當事人所
    負擔之債務雙方定有互異之債務履行地者，各該履行地之法
    院亦皆有管轄權，惟必以當事人間有約定債務履行地之意思
    表示合致，始有該條規定之適用。又事件管轄權之有無，乃
    法院應依職權調查之事項，當事人如主張受訴法院依民事訴
    訟法第12條規定有管轄權，而為對造所否認者，自仍應依同
    法第277條本文之規定，就該「定有債務履行地」之利己事
    實負其舉證責任，此有最高法院98年度台抗字第468號裁定
    意旨參照。
三、本件原告雖主張兩造之債務履行地應依借款債務清償方式認
    定，而以被告匯款之原告帳戶所在地即臺南縣新市鄉及永康
    市，主張本院就本案有管轄權等語，惟既經被告抗辯無管轄
    權，原告自應就此負舉證責任。經查原告上開主張，固提出
    中國信託商業銀行東臺南分行存摺影本2份為證，惟僅能證
    明被告曾將款項匯入原告帳戶，尚不足以認定兩造即有債務
    履行地之合意約定，而原告並未提出兩造間定有債務履行地
    內容之契約，或就兩造曾約定以原告帳戶所在地為債務履行
    地之事實舉證證明，自難遽以認定兩造有債務履行地之約定
    ，原告主張並非可採。
四、按共同訴訟之被告數人，其住所不在一法院管轄區域內者，
    各該住所所在地之法院俱有管轄權，民事訴訟法第20條本文
    定有明文。查被告蔡長龍、蔡郭照之住所地為屏東縣屏東市
    ○○路○段462號；被告蔡亨科之住所地為高雄縣鳳山市○○
    ○路160巷1弄1號；被告蔡宓益、被告黃淑絹之住所地為高
    雄市○○路201號3樓，有戶籍謄本在卷可稽，是本件宜由高
    雄地方法院管轄。茲原告向無管轄權之本院起訴，顯係違誤
    ，應依被告聲請將本件移送於該管轄法院。
五、依首開法條裁定如主文。
中    華    民    國    99    年    10    月    28    日
                  民事第二庭審判長法  官   李杭倫
                                  法  官   李音儀
                                  法  官   許育菱
以上正本係照原本作成。
如對本裁定抗告須於裁定送達後10日內向本院提出抗告狀，並應
繳納抗告費新台幣1,000元整。如委任律師提起上訴者，應一併
繳納上訴審裁判費。
中    華    民    國    99    年    10    月    28    日
                                  書記官   謝安青

司法院資訊處製作；財團法人民間司法改革基金會備份。
